【裁判字號】    92,裁,920
【裁判日期】    920707
【裁判案由】    幼稚教育法
【裁判全文】
最  高  行  政  法  院  裁  定                    九十二年度裁字第九二○號
    抗  告  人  乙○○
    相  對  人  國立彰化師範大學
    代  表  人  甲○○
右抗告人因與相對人國立彰化師範大學間幼稚教育法事件，對於中華民國九十一年七
月十五日臺中高等行政法院九十一年度訴字第二九四號裁定提起抗告，本院裁定如左
︰
    主  文
抗告駁回。
抗告訴訟費用由抗告人負擔。
    理  由
按抗告法院認抗告為不合法或無理由者，應為駁回抗告之裁定，行政訴訟法第二百七
十二條準用民事訴訟法第四百九十二條第一項定有明文。次按訴訟標的為確定判決或
和解之效力所及者，行政法院應以裁定駁回之，亦為行政訴訟法第一百零七條第一項
第九款所明定。本件抗告人向原審起訴聲明求為判決確認其與相對人間公法上聘任之
法律關係存在，其陳述略稱：伊原任職國立彰化師範大學，迄今已有廿年，期間教授
「教育概論」一科，表現良好並無不良之紀錄。民國（下同）八十二年間，尚由相對
人即國立彰化師範大學聘任為輔導學系之副教授，詎自八十四年起，相對人竟以伊身
體欠佳，影響其教學及學術工作為由，決議僅續聘一年，並於八十五年間再次續聘一
年後，即由相對人之輔導學系評審委員會於八十六年六月廿五日作出不予續聘之決議
。按「專科以上學校教師之聘期，初聘為一年，續聘第一次為一年，以後續聘，每次
均為二年。」教育人員任用條例第三十七條定有明文，而上開條例第三十七條之規定
，係為保障教育人員之任用，應屬法律強制規定，任用機關無不遵守之權利。伊於八
十五年八月一日受聘任時，依照上開教育人員任用條例之規定，其聘任之期間，應自
八十五年八月一日起至八十七年七月卅一日止，始屬合法，惟相對人未予詳查，而僅
予以聘任一年，已屬有違法律強制規定，而伊之聘任期間，既然應延續至八十七年七
月卅一日止，則伊於八十六年七月卅一日前，即非屬教師法施行細則第十六條第三款
所謂「於聘約期限屆滿時」之情形，而無「不續聘」規定之適用，詎相對人未予詳查
，對伊做出不予續聘之決議，其認事用法自有違誤等語。惟查抗告人曾以：相對人之
教師評審委員會於八十六年六月二十五日對於伊作成不續聘之決議；另以相對人之輔
導學系教師評審委員會於八十六年十月十五日對於伊作成不予晉薪之決議不當為由，
循序為申訴、再申訴，遞遭中央教師申訴評議委員會中華民國八十七年六月二十日台
八七申字第八七○六八一○五號評議決定駁回，嗣向本院提起撤銷訴訟，經本院於八
十八年十二月十七日判決駁回確定，此有本院八十八年度判字第四一五五號判決在卷
可稽。按撤銷訴訟本質上即已包含確認訴訟，本院之上述判決既已實體認定：相對人
以抗告人教學不力、不能勝任工作，依教師法第十四條第一項第八款不予續聘，經核
並無不合。則抗告人復提起確認其與相對人間公法上聘任之法律關係存在之訴，顯為
前述已確定之撤銷訴訟判決效力所及，其起訴應非法之所許。原審法院因而以裁定駁
回其訴，經核並無違誤。抗告意旨謂本案與相對人於八十六年六月二十五日對抗告人
作成之不續聘決議，係屬不同之公法上法律關係，鈞院八十八年度判字第四一五五號
判決，尚難認其有實質之既判力云云。惟查，本件確認兩造間公法上聘任之法律關係
存在之訴，既經本院八十八年度判字第四一五五號判決認定：相對人以抗告人教學不
力、不能勝任工作，依教師法第十四條第一項第八款不予續聘，經核並無不合等語確
定在案，自為該撤銷訴訟確定判決效力之所及。抗告人徒憑其主觀上法律之見解，指
摘原裁定不當，聲明廢棄，難謂有理，應予駁回。
依行政訴訟法第二百七十二條、第一百零四條、民事訴訟法第四百九十二條第一項、
第九十五條、第七十八條，裁定如主文。
中    華    民    國    九十二      年      七        月      七        日
                    最 高 行 政 法 院  第 五 庭
                                審 判 長 法  官      徐  樹  海
                                         法  官      蔡  進  田
                                         法  官      鄭  淑  貞
                                         法  官      林  家  惠
                                         法  官      林  茂  權
右  正  本  證  明  與  原  本  無  異
                                         法院書記官  陳  盛  信
中    華    民    國    九十二      年      七        月      十        日


司法院資訊處製作；財團法人民間司法改革基金會備份。
